臺灣士林地方法院民事判決
111年度金字第7號
原      告  胡海華  
被      告  林聖凱  
上列當事人間因違反銀行法等案件，原告提起附帶民事訴訟，經
本院刑事庭裁定移送前來（111年度附民字第283號），本院於民
國111年10月18日言詞辯論終結，判決如下：
    主  文
被告應給付原告新臺幣玖拾萬元及自民國一百十一年二月六日起
起至清償日止，按週年利率百分之五計算之利息。
本判決於原告以新臺幣參拾萬元供擔保後，得假執行。
    事  實  及  理  由
壹、程序方面：
　　按訴狀送達後，原告不得將原訴變更或追加他訴。但擴張或
    減縮應受判決事項之聲明者，不在此限。民事訴訟法第255
    條第1項第3款定有明文。查原告起訴時原聲明第一項為：被
    告應給付新臺幣（下同）180萬元及自起訴狀繕本送達翌日
    起至清償日止，按週年利率百分之五計算之利息。嗣於民國
    111年10月18日當庭減縮前開聲明為：被告應給付90萬元，
    及自起訴狀繕本送達翌日起至清償日止，按週年利率百分之
    五計算之利息（見本院卷第379頁）。經核原告所為係減縮
    應受判決事項之聲明，揆諸上開說明，自應准許。
貳、實體方面：
一、原告起訴主張：
　　被告前參與非法吸金團體，以收受投資款之名義及多層次傳
    銷經營型態，共同吸收款項，並經由訴外人龔隆芳介紹原告
    認識訴外人即被告下線黃振宏，原告即因而投資新臺幣（下
    同）244萬8,000元。嗣被告因上開違法吸金行為，經本院刑
    事庭以106年度金重訴字第1號判決判處有期徒刑10年，現上
    訴臺灣高等法院審理中。是被告之行為顯已侵害原告之財產
    權，使原告受有244萬8,000元之財產上損害，爰依民法第
　　184條第1項前段、後段、及同條第2項之規定，認其一有理
    由請求被告賠償部分損害90萬元，並加計法定遲延利息等語
    。並聲明：1.被告應給付原告90萬元，及自起訴狀繕本送達
    翌日起至清償日止，按週年利率百分之5計算之利息。2.願
    供擔保，請准宣告假執行。
二、被告則以：伊願意賠償但能力有限，伊沒有收錢，被害人繳
    的錢伊都不知道去哪了等語置辯。並聲明：原告之訴駁回。
三、本院得心證之理由：
㈠、按違反保護他人之法律，致生損害於他人者，負賠償責任，
    民法第184條第2項定有明文。次按除法律另有規定者外，非
    銀行不得經營收受存款業務；該所稱收受存款，係指向不特
    定多數人收受款項或吸收資金，並約定返還本金或給付相當
    或高於本金之行為；而以借款、收受投資、使加入為股東或
    其他名義，向多數人或不特定之人收受款項或吸收資金，而
    約定或給付與本金顯不相當之紅利、利息、股息或其他報酬
    者，以收受存款論，銀行法第29條第1項、第5條之1、第29
    條之1分別定有明文，上開規定旨在保障社會投資大眾之權
    益，有效維護經濟金融秩序，自屬保護他人之法律（最高法
    院103年度台上字第19號、第1232號裁定意旨參照）。又多
    層次傳銷事業，應使其傳銷商之收入來源以合理市價推廣、
    銷售商品或服務為主，不得以介紹他人參加為主要收入來源
    ，多層次傳銷管理法第18條定有明文。而多層次傳銷，雖非
    均為不正當之銷售方法，惟因其變型態樣繁多，如其參加人
    所得之佣金、獎金或其他經濟利益，主要係基於介紹他人參
    加，則後參加者必因無法覓得足夠之人頭而遭經濟上損失，
    發起或推動之人則毫無風險，且獲暴利，可能破壞市場機能
    ，甚或造成社會問題，故應對此類多層次傳銷明文加以禁止
    ，多層次傳銷管理法第18條立法理由闡示甚明。足見該規定
    並非專為維護交易市場秩序之社會法益，同時並保障社會多
    層次傳銷參加者之權益，自屬民法第184條第2項所定保護他
    人之法律，如違反此規定，應負侵權行為損害賠償責任（最
    高法院105年度台上字第246號裁定要旨參照）。
 ㈡、經查：原告主張之事實，並有黃振宏之台北富邦銀行帳戶交
     易明細、原告之永豐銀行匯款交易查詢結果、原告於
　　 OURPPC公司網頁帳戶登入畫面、臺灣臺北地方法院109年度
     司促字第1462號支付命令及確定證明書在卷可憑（臺灣士
     林地方檢察署105年度他字第514號卷第31、35、52、99至
　　 103頁、本院106年度金重訴字第1號卷八第290頁至第292頁
     ）。又被告與其集團成員上開行為，業經檢察官提起公訴
     ，並經本院刑事庭認定違反銀行法第29條第1項、第29條之
     1、第125條第1項後段及多層次傳銷管理法第18條、第29條
     第1項規定，以106年度金重訴字第1號判決判處有期徒刑10
     年，有該判決書附卷可參（本院卷第15頁至第359頁）。被
     告亦就上開刑事判決所認定之事實未予爭執，堪信原告之
     主張為真實。
 ㈢、揆諸首開說明，原告依侵權行為法律關係，請求被告應給付
     原告90萬元，及自起訴狀繕本送達翌日即111年2月6日（附
     民卷第5頁）起至清償日止，按週年利率百分之5計算之利
     息，為有理由，應予准許。
四、又原告陳明願供擔保請准宣告假執行，經核並無不合，爰酌
    定相當之擔保金額，予以准許。
五、末按法院認附帶民事訴訟確係繁雜，非經長久時日不能終結
    其審判者，得以合議裁定移送該法院之民事庭；其因不足法
    定人數不能合議者，由院長裁定之；前項移送案件，免納裁
    判費，刑事訴訟法第504條第1項、第2項定有明文。查本件
    係經本院刑事庭以111年度附民字第283號裁定移送前來，依
    上揭法律規定，免納裁判費，又迄本院言詞辯論終結止，當
    事人並無任何裁判費或其他訴訟費用之支出，自無諭知訴訟
    費用負擔之必要，併此指明。　　　　
六、本件事證已臻明確，兩造其餘攻擊防禦方法及未經本院援用
    之證據，核與判決之結果不生影響，爰不一一論駁，併此敘
    明。　　
七、判決如主文。
中　　華　　民　　國　　111 　年　　10　　月　　31　　日
                  民事第四庭  法  官  絲鈺雲
以上正本係照原本作成。
如對本判決上訴，應於判決送達後20日內向本院提出上訴狀，若
委任律師提起上訴者，應一併繳納上訴審裁判費，否則本院得不
命補正逕行駁回上訴。
中　　華　　民　　國　　111 　年　　11　　月　　9 　　日
                              書記官  楊家玲